【裁判字號】    97,台上,2525
【裁判日期】    970612
【裁判案由】    違反槍砲彈藥刀械管制條例
【裁判全文】
最高法院刑事判決            九十七年度台上字第二五二五號
上  訴  人  甲○○
上列上訴人因違反槍砲彈藥刀械管制條例案件，不服台灣高等法
院台中分院中華民國九十七年三月二十五日第二審更審判決（九
十七年度上更(一)字第九七號，起訴案號：台灣彰化地方法院檢察
署九十五年度偵字第一一一九六號），提起上訴，本院判決如下
：
    主  文
原判決撤銷，發回台灣高等法院台中分院。
    理  由
本件原判決認定：上訴人甲○○前因違反肅清煙毒條例、妨害兵
役治罪條例及槍砲彈藥刀械管制條例等案件，分別經法院判處罪
刑，並定應執行刑為有期徒刑六年六月確定，又因偽證案件，經
原審法院判處有期徒刑八月確定，經接續執行，於民國九十二年
十一月八日執行完畢。詎猶不知悔改，明知未經主管機關許可，
不得寄藏槍砲彈藥刀械管制條例所管制之槍、彈，及明知麻黃素
係藥事法所管制之偽藥，竟仍基於寄藏偽藥之犯意，於九十五年
三、四月間某日，在彰化縣員林鎮大潤發附近，收受友人劉進麟
所寄放交付之德國ＷＡＬＴＨＥＲ廠Ｐ９９型口徑九ｍｍ制式半
自動手槍一支（含彈匣一個，槍枝管制編號000000000
0號）、口徑九ｍｍ制式子彈十顆及偽藥麻黃素一包（淨重九四
一‧二九公克，取樣二‧０八公克，餘九三九‧二一公克），藏
放於彰化縣社頭鄉○○路○段七十四巷六十三號其住所旁之花圃
內，復於同年十二月初某日，將上開槍、彈及麻黃素移置於承租
之車牌號碼０六０八－ＬＥ號小客車上藏置。嗣於同月六日二十
三時許，為警在同鎮○○路三二五號優美飯店後方空地停車場臨
檢查獲等情。因而撤銷第一審之科刑判決，改判仍論上訴人以未
經許可，寄藏手槍，累犯罪，處有期徒刑陸年貳月，併科罰金新
台幣拾貳萬元；並諭知罰金易服勞役之折算標準及為相關從刑之
宣告。固非無見。
惟查：（一）依法應於審判期日調查之證據雖已調查，而其內容
尚未明瞭者，即與未經調查無異，如遽行判決，仍屬應於審判期
日調查之證據而未予調查，不得遽對被告為有利或不利之認定。
又於犯罪未被發覺前，向有偵查犯罪權之機關或人員自承犯罪，
而受裁判，為刑法第六十二條所定之自首。如於有犯罪偵查職權
之機關或人員已知悉犯罪事實與犯罪之人後，始陳述自己犯罪之
事實，則為自白。因此，自首與自白之別，在於犯罪人向有偵查
職權之機關或人員陳述自己之犯罪事實，一在於被知悉前，一在
於被知悉後。依卷內資料，證人即警員蕭坤哲於第一審證稱：「
（在你看到手槍之前，你是否知道車上有槍嗎？）被告交出毒品
之後，神情就很慌張，以我的經驗覺得車上應該有一些東西，但
我還不知道是什麼東西。（所以在你看到槍之前，你並不知道車
上的違法物品是槍枝？）是的。」「被告被逮捕時，是我在控制
被告，我問被告車上有沒有其他東西，被告有點頭，當時槍枝一
半是在腳踏板上，一半是在椅子下，所以可以看到。被告點頭是
承認車上有其他東西，但是沒有表明是什麼東西，也沒有指在何
處。」（第一審卷第九十頁背面、第九十一頁）於原審上訴審證
謂：「（當天查獲本案時，被告是否主動交出毒品？）是的。（
槍械的部分呢？）被告交出毒品之後，我們將被告逮捕，但是被
告有暗示我們還有東西在他那邊。（所以之後你就搜索他，結果
是搜到槍械？）是的。（你問到被告車上有無東西，是否是指毒
品？）是的。因為被告自己已經交出毒品了。（是否經你搜索才
扣槍械？）是被告向我表示說車上有東西，所以我請同事看著他
，我就打開車門，就看到車子裡面駕駛座的腳踏墊有槍械。即後
來所查扣的槍械。」（原審上訴卷第一一八頁）。如果所陳不虛
，則上訴人點頭應在警員發覺槍、彈及偽藥麻黃素之前。原判決
採證警員蕭坤哲之證言於理由內說明以：本件扣案槍、彈及偽藥
麻黃素一包，係由員警附帶搜索而取得，上訴人點頭表示僅可認
係自白，其行為尚不符合刑法自首之要件等旨（原判決第七頁倒
數第二行至第八頁第一行）。依其說明，上訴人點頭係「自白」
，即屬對犯罪事實之陳述，則其「陳述」既在警員發覺上開違禁
物之前，依前揭說明，得否認僅為「自白」？而非「自首」？即
非無疑，究實情如何？即有再予詳查釐清之必要，原判決未詳酌
慎斷，遽行判決，難謂無應於審判期日應予調查之證據未予調查
之違背法令。（二）有罪判決書記載之事實，為判斷其適用法令
當否之準據，法院應將依職權認定與論罪科刑有關之事項，翔實
記載，然後於理由內逐一說明其憑以認定之證據，並使事實認定
與理由說明，互相適合，方為合法。倘事實已有敘及，而理由內
未加說明，是為理由不備；理由內已加說明，而事實無此記載，
則理由失其依據。原判決於理由內說明以：上訴人所為，係犯槍
砲彈藥刀械管制條例第七條第四項未經許可寄藏手槍罪、第十二
條第四項未經許可寄藏子彈罪、及藥事法第八十三條第一項之明
知為偽藥而寄藏罪。依刑法第五十五條之想像競合犯規定，從較
重之未經許可寄藏手槍罪處斷等旨，然其事實則僅認定：上訴人
係基於寄藏偽藥之犯意為之等情，而就其是否有寄藏槍枝、子彈
之犯意，則未詳細記載、明白認定。致事實尚欠明瞭，其理由之
說明即失其依據，而有判決理由矛盾之違背法令。以上或為上訴
意旨所指摘，或為本院得依職權調查之事項，應認原判決仍有撤
銷發回之原因。
據上論結，應依刑事訴訟法第三百九十七條、第四百零一條，判
決如主文。
中    華    民    國  九十七  年    六    月   十二   日
                      最高法院刑事第三庭
                          審判長法官  林  增  福
                                法官  張  清  埤
                                法官  陳  世  雄
                                法官  蔡  國  在
                                法官  林  俊  益
      本件正本證明與原本無異
                                      書  記  官
中    華    民    國  九十七  年    六    月   十七   日
                                                      K


司法院資訊處製作；財團法人民間司法改革基金會備份。
